臺灣高等法院刑事判決
111年度上訴字第302號
上  訴  人  
即  被  告  陳泓瑋


指定辯護人  本院公設辯護人戴遐齡  
上  訴  人  
即  被  告  蔡冠宇



選任辯護人  高烊輝律師(法扶律師)
上列上訴人即被告等因毒品危害防制條例等案件，不服臺灣新北
地方法院110年度訴字第440號、第685號，中華民國110年11月10
日第一審判決(起訴案號：臺灣新北地方檢察署110年度偵字第93
01、10956號，及追加起訴案號：110年度偵字第13613號，移送
併辦案號：110年度偵字第24874號)，就科刑部分提起上訴，本
院判決如下：
    主  文
上訴駁回。               
    理  由
一、上訴人即被告(下稱被告)陳泓瑋、蔡冠宇僅對原判決科刑部
    分提起上訴，依刑事訴訟法第348條第3項之規定，效力不及
    於犯罪事實，本院就被告陳泓瑋、蔡冠宇之科刑所依附之犯
    罪事實及論罪，援用原判決所載(如附件)。
二、上開被告上訴意旨略以：
　㈠被告陳泓瑋部分：
　　請求法院再審酌被告陳泓瑋本件犯行，有無毒品危害防制條
    例第17條第1項供出毒品上游因而查獲，及依刑法第59條酌
    減其刑等規定之適用，並請考量被告本件犯罪之動機，依刑
    法第57條規定從輕量刑。 
　㈡被告蔡冠宇部分：
  ⑴被告蔡冠宇本件參與之程度，並非運輸毒品之核心，且被告
    犯案時年僅23歲，年輕識淺、思慮未周，一時糊塗犯下此案
    ，犯後已深表悔悟，且案發後偵審期間始終坦承犯行，本件
    毒品甫運抵臺灣，尚未流入市面即遭查獲；又被告蔡冠宇縱
    可依毒品危害防制條例第17條第2項規定減輕其刑，惟所犯
    上開之罪，法定刑為7年以上有期徒刑，經減輕後至少仍為
    有期徒刑3年6月以上，猶嫌過重，仍屬「情輕法重」，顯有
    憫恕之處，而原判決未依刑法第59條酌減其刑，難謂符合罪
    刑相當、比例原則而有違誤。
　⑵本件被告蔡冠宇、陳泓瑋與廖建儒、彭宇謙(上開2人已確定)
    均參與本件運輸第三級毒品犯行，均非運輸毒品犯行之核心
    成員，然廖建儒、彭宇謙各經原判決量處有期徒刑2年、1年
    2月之刑，且均諭知緩刑，而被告蔡冠宇與陳泓瑋卻均諭知
    有期徒刑3年8月，堪認原判決未依本案共犯間參與本件運輸
    毒品之參與情節、程度予以科刊，量刑顯有違反罪刑相當原
    則之情形。
三、本件被告陳泓瑋無毒品危害防制條例第17條第1項規定之適
    用：
  ㈠毒品危害防制條例第17條第1項規定：「犯第4條至第8條、第
    10條或第11條之罪，供出毒品來源，因而查獲其他正犯或共
    犯者，減輕或免除其刑。」旨在鼓勵毒品下游者具體供出其
    上游供應人，俾進一步擴大查緝績效，揪出其他正犯或共犯
    ，以確實防制毒品泛濫或更為擴散。其所稱「供出毒品來源
    ，因而查獲」，係指犯罪行為人供出毒品來源之有關資料，
    諸如前手之姓名、年齡、住居所、或其他足資辨別之特徵等
    ，使調查或偵查犯罪之公務員因而對之發動調查或偵查並查
    獲者而言。申言之，犯罪行為人之「供出毒品來源」，與調
    查或偵查犯罪之公務員對之發動調查或偵查並進而查獲之間
    ，須具有先後及相當之因果關係，非謂其一有自白、指認毒
    品來源之人，而查獲在後，即得依上開規定予以減刑。若犯
    罪行為人供出毒品來源者之前，調查或偵查犯罪之公務員已
    有確切之證據，足以合理懷疑其所供毒品來源之人，則嗣後
    之查獲與其「供出毒品來源」間，即欠缺先後及相當之因果
    關係，尚無前揭規定之適用(參最高法院103年度台上字第52
    78號判決意旨)。換言之，所謂「查獲」者，除指查獲該其
    他正犯或共犯外，並兼及被告所指其毒品來源其事。是倘被
    告供出毒品來源前，調查或偵查犯罪之公務員已有確切之證
    據，足以合理懷疑該被查獲之人為被告之毒品來源，則嗣後
    之查獲與被告之供出毒品來源間，即欠缺先後且相當之因果
    關係，與上開減免其刑規定不符(最高法院110年度台上字第
    5257號判決意旨可參)。
　㈡經查：
  ⒈被告陳泓瑋於110年3月12日受新北調查處人員詢問時供稱：
    陳建安是我的「上游」‥(你有陳建安電話、地址基本資料？
    )我只有陳建安的Telegram，其餘電話、地址等基本資料都
    沒有，只知道目前人在大陸，返臺時會住在新北市新莊地區
    等情(見他1287卷一第84頁反面、85頁反面)，可見被告陳泓
    瑋只向調查員供述其毒品上游者之姓名為「陳建安」，但關
    於其人之年齡、住居所、或其他足資辨別之特徵等均未具體
    提供，是被告所提供之上游為年籍不詳之「陳建安」，顯無
    由供以調查或偵查犯罪，遑論進而查獲其人、其犯行。縱然
    被告陳泓瑋於同日調查員詢問時，供稱扣押物編號F-9陳泓
    瑋SUMSUNG手機‥中暱稱「東」‥與扣押物編號B-1李建德〈此
    人涉犯另案運輸第一級毒品海洛因，但與本案無關〉使用iph
    one11手機‥中與暱稱「小智」之對話截圖時，稱「東」和「
    小智」是同一人，就是陳建安（見他1287卷一第88頁反面至
    89頁），復供稱：扣押物編號乙-1，名稱廖建儒IPHONE 7PL
    UZ 0000000000手機中暱稱「Kion」之人就是陳建安等語(見
    他1287卷一第90頁正反面)，或得以作為判斷陳建安涉犯本
    件運輸第三級毒品愷他乙情，並非子虛，然如前述，被告陳
    泓瑋僅提供「陳建安」之姓名，其他諸如年齡、住居所等資
    料或可資辨別之特徵，均付之闕如，雖稱該人使用Telegram
    與其為犯罪連繫，但在Telegram上之名稱，可隨己意更改，
    不具人別特定性，此由該人曾使用「東」、「小智」，甚或
    「Kion」等暱稱可知，誠然無從對「年籍不詳之陳建安」資
    為調查或偵查犯罪之用。 
　⒉又查，本案係財政部關務署臺北關松山分關於110年2月24日
    ，發覺本件國際包裹郵件有異而拆驗，起獲第三級毒品愷他
    命，並函請新北調查處偵辦。同案被告廖建儒於110年2月25
    日在上開調查處受詢問時，即供稱：我曾經找一位綽號「彭
    于晏」的朋友收毒品包裹，向他索取身分證字號、住家地址
    等個資，告知蔡冠宇及陳泓瑋後，由陳泓瑋成立Telegram群
    組方便聯絡收取毒品包裹事宜，陳泓瑋的暱稱是「WW」等語
    (見偵9301卷第39頁反面、第41、43、44頁)，復供稱：蔡冠
    宇、陳泓瑋的上面還有一位「陳建安」的大哥跟毒品包裹有
    關…蔡冠宇、陳泓瑋都是聽「陳建安」的指示‥如果有照片，
    我應該可以指認「陳建安」‥。另外我的telegram裡面的聯
    繫人「KION」昨天(24日)有打電話給我詢問毒品包裹狀況，
    「KION」在電話中問我包裹是不是到了是不是兩件，我收完
    以後，他會派人來取，再拿錢給我，我聽聲音感覺「KION」
    是陳建安沒錯。並具體指認陳建安之照片及年籍資料。…(提
    示：扣押物編號乙-1，名稱廖建儒IPHONE 7PLUZ 000000000
    0手機「小中與彭于晏Telegram」對話戴圖一份及「小中、
    彭于晏及WW Telegram」對話載圖一份)截圖中「彭于晏」係
    何人？其中你與彭于晏對話内容中，「小至」又是何人？你
    、彭于晏及WW創設群組用意為何？)「彭于晏」就是我前述
    我找他來收毒品包裹的朋友，但我不知道他全名‥「小至」
    我推測可能是陳建安的TELEGRAM帳號，但我不確定；至於我
    、彭于晏及WW創設群組的目的，就是為了方便後續陳泓瑋交
    代我與「彭于晏」收取毒品包裹‥(提示：扣押物編號乙-1，
    名稱廖建儒IPHONE 7PLUZ 0000000000手機「戰狼」與「KI0
    N」微信對話截圖一份)「KI0N」係何人？「KI0N」表示「你
    明天郵寄的商品會到」、「明天早上取完 薪水晚上會結」
    、「接到電話和我講、我有說下午才會到、3點前」等言論
    係指何意？)「KION」是陳建安，如我前述，裡面的對話内
    容都是我協助陳建安領取毒品包裹的相關訊息等語(見偵930
    1卷第39頁反面至42頁)，並有上開對話截圖在卷足稽，復有
    廖建儒上開門號手機扣案可佐，可見陳建安涉犯本件運輸第
    三級毒品愷他命自法國進口臺灣事實，早經同案被告廖建儒
    向新北調查處供述綦詳並指認其人具體資料。可知被告陳泓
    瑋於110年3月12日受詢問之前，調查或偵查犯罪之公務員，
    已因廖建儒所提供之上游陳建安之具體情資(如指認照片及
    年籍，詳偵9301卷第40、48頁反面至49頁)並有相關扣押物
    等事證而有確切之證據，足以合理懷疑陳建安為本案運輸第
    三級毒品愷他命來源之其他正犯或共犯，是被告陳泓瑋是在
    同案被告廖建儒之後，再行供述陳建安為其上游，縱認「因
    而查獲」(詳下述)，亦與被告陳泓瑋所供出之毒品來源間，
    欠缺先後且相當之因果關係，而與上開減免其刑規定不符，
    自無由適用上開減刑規定。
　⒊至於原判決犯罪事實及理由欄均認定「陳建安」為共同正犯
    （見原審判決書第2、6頁所載），顯已依據卷內事證綜合判
    斷陳建安涉犯本案之犯罪情節。而被告陳泓瑋僅對原判決科
    刑部分提起上訴，參酌刑事訴訟法第348條之修正理由「其
    未表明上訴之認定犯罪事實部分，則不在第二審之審判範圍
    」、「此部分犯罪事實不在上訴審審查範圍」等旨，故此，
    本件原判決認定之犯罪事實部分，並非本院審查之範圍，附
    此敘明。
四、刑法第59條關於犯罪之情狀顯可憫恕，認科以最低度刑，仍
    嫌過重者，得酌量減輕其刑之規定，乃法院得依個案情節裁
    量之事項。又此所謂法定最低度刑，固包括法定最低本刑；
    惟遇有其他法定減輕之事由者，則應係指適用其他法定減輕
    事由減輕其刑後之最低度刑而言。而刑之量定，亦同屬法院
    得依職權自由裁量之事項，苟於量刑時，已以行為人之責任
    為基礎，並斟酌刑法第57條各款所列一切情狀，在法定刑度
    之內予以裁量，又未濫用其職權，所量之刑亦無違反公平、
    比例、罪刑相當原則者，即不得遽指為違法。查：
　㈠原判決認定廖建儒所為係幫助犯運輸第三級毒品罪，自有刑
    法第30條第2項之減刑適用；另認定陳建儒有供出毒品來源
    即被告蔡冠宇、陳泓瑋及負責取貨之彭宇謙；暨彭宇謙補充
    供出被告蔡冠宇、陳泓瑋，均有供出毒品來源，因所查獲其
    他共犯之情事，均符合毒品危害防制條例第17條第1項減免
    其刑之規定，依法減輕其刑。因此，同案被告廖建儒、彭宇
    謙經原審量處較輕之刑，顯非無故，被告蔡冠宇此部分上訴
    與之相較，顯非可採。
　㈡被告陳泓瑋上訴意旨，指其犯後已坦承本案犯行，且本件毒
    品入境即遭查獲，並未獲得鉅額利益，又其涉案情節並非核
    心，相較其他核心犯行尚屬輕微、犯罪後態度良好等情，倘
    仍無從依毒品危害防制條例第17條第1項規定減輕其刑，請
    求依刑法第59條規定酌減其刑云云(見本院卷第47頁)，惟刑
    法第59條酌減其刑之適用，有其法定要件(詳前述)，其立法
    目的並非作為毒品危害防制條例第17條第1項或其他減刑規
    定無從適用時之補充作用，是此部分上訴理由顯非可取。被
    告蔡冠宇上訴意旨無非以其涉案情節並非核心角色，年輕識
    淺犯下重罪，縱使經過毒品危害防制條例第17條第2項減刑
    後，仍嫌過重，屬「情輕法重」，足堪憫恕之處云云，惟被
    告陳泓瑋、蔡冠宇所犯本件運輸第三級毒品犯行，為跨國犯
    罪(自法國進口臺灣)，侵害法益嚴重，且本件運輸第三級毒
    品約達3公斤之重，若其等犯行得逞，毒品一旦在國內廣為
    流通，其影響層面深重，不言可喻，其等本件犯行殊無足堪
    憫恕之處，核無刑法第59條酌減其刑規定之適用。 
　㈢又刑法上之共同正犯，應就全部犯罪結果負其責任，乃基於
    共同犯罪行為，應由正犯各負其全部責任之理論，至於為刑
    之量定時，則仍應審酌刑法第57條所列各款情狀，分別情節
    ，為各被告量刑輕重之標準；共同正犯間並非必須科以同一
    之刑，且於個案裁量權之行使時，仍應受比例原則、平等原
    則之拘束，俾符合罪刑相當，使罰當其罪，輕重得宜。倘共
    同正犯間之情節輕重大致相同，應本乎正義理念、平等原則
    之考慮，科以同一之刑，並無失當可言。而被告蔡冠宇與陳
    泓瑋涉案情節相仿，衡酌全案情節及刑法第57條各款事由後
    ，科以同一之刑，並無不當。是被告蔡冠宇此部分上訴理由
    ，指摘原判決就其與陳泓瑋量處相同之刑，違反罪刑相當原
    則、比例原則，顯有誤會。
　㈣原判決量刑時顯已以被告之責任為基礎，審酌被告陳泓瑋、
    蔡冠宇有關刑法第57條所列各款一切情狀，均量處有期徒刑
    3年8月等旨(見原判決書第10頁)，既未逾越法定刑度，量刑
    亦稱妥適，並無任何偏重不當，致明顯失出失入之情形或違
    法之處，核無違法或失當可言，均應予維持。　 
五、綜上，被告陳泓瑋、蔡冠宇之上訴均非可採，其等上訴無理
    由，應予駁回。　　
據上論結，應依刑事訴訟法第368條，判決如主文。
本案經檢察官王宗雄提起公訴(追加起訴、移送併辦)，檢察官劉
成焜到庭執行職務。
中　　華　　民　　國　　111 　年　　3 　　月　　22　　日
                  刑事第十三庭  審判長法　官  洪于智 
　　　　　　　　　                    法　官  黃玉婷
　　　　　　　　　　　　　            法　官  黃惠敏
以上正本證明與原本無異。
如不服本判決，應於收受送達後20日內向本院提出上訴書狀，其
未敘述上訴之理由者並得於提起上訴後20日內向本院補提理由書
（均須按他造當事人之人數附繕本）「切勿逕送上級法院」。
                                      書記官  吳錫欽
中　　華　　民　　國　　111 　年　　3 　　月　　23　　日